臺灣士林地方法院交通事件裁定　　　　　　　　　九十一年度交聲字第一一八八號
　　原處分機關　交通部公路總局台北區
　　　　　　　　監理所基隆監理站
　　受 處分 人　丙○○
　　即 異議 人
右列受處分人因違反道路交通管理處罰條例案件，對於交通部公路總局台北區監理所
基隆監理站九十一年十月二十三日所為之處分（原處分案號：基監字第裁四二—Ｚ0
0000000號），聲明異議，本院裁定如左：
        主  文
原處分關於丙○○違反道路交通管理處罰條例之行為，拒絕停車接受稽查而逃逸，處
罰鍰新台幣參仟元，並記違規點數壹點部份撤銷。
丙○○汽車行駛於高速公路，而不遵管制之規定，處罰鍰新台幣參仟元，並記違規點
數壹點。
其餘異議駁回。
    理  由
一、按高速公路交通管制規則第十二條第一項之規定，汽車行駛於高速公路，除於規
    定之停車處外，不得在路肩、路肩外、中央分隔帶、交流道或收費站區停車；且
    依同規則第九條第一項第十二款規定，汽車行駛於高速公路，不得有不服從公路
    警察或依法執行交通稽查任務人員之指揮或稽查取締而逃逸之行為。次按道路交
    通管理處罰條例第三十三條第一項規定：「汽車行駛於高速公路或設站管制道路
    ，而不遵管制之規定者，處汽車駕駛人新臺幣三千元以上六千元以下罰鍰」，又
    ，汽車駕駛人有第六十條第二項第一款、第三十三條之情形之一者，各記違規點
    數一點，道路交通管理處罰條例第六十三條第一項第一款亦定有明文。再者依道
    路交通管理處罰條例第八十五條第三項規定：「本條例關於車輛駕駛人之處罰，
    如應歸責於車輛所有人者，處罰車輛所有人」。
二、原處分機關以：異議人於民國九十一年六月七日十八時十八分許，駕駛車號ＤＩ
    —六九一五號自小客車，在國一公路南向二五‧三公里，非故障車輛停於外側路
    肩撥接電話，且員警盤查時拒絕出示證件不服稽查強行駛離，而依道路交通管理
    處罰條例第三十三條第一項、第六十條第一項、第六十三條第一項各裁處罰鍰新
    台幣三千元並各記違規點數一點（合計罰鍰新台幣六千元，並記違規點數二點）
    。
三、異議人異議意旨略以：異議人當日駕車在國一公路南向二五‧三公里停車，是為
    了檢查輪胎，並非撥接行動電話，且當日係二名警員其中一人同意後，異議人始
    將車駛離，並非不服稽查逃逸云云。
四、經查證人即國道公路警察局警員甲○○到庭具結證稱「我和艾警員駕駛巡邏車行
    駛在內線車道，看到路肩停有一輛車，所以把巡邏車停到該車前方下車瞭解狀況
    ，看到該車駕駛人正在車內撥接電話（免持聽筒戴耳機式手機）該駕駛人稱剛好
    接到一通電話，所以在該處暫時停車，我們告訴他，車沒有故障不得停放路肩，
    請他拿出證件，我們要依法舉發，該駕駛人就把車窗搖上，我隔著車窗告訴他，
    拒絕出示證件仍可開單舉發，並且拍打他的車窗請他拿出證件，但該駕駛人逕行
    將該車駛離，所以我們記下他的車牌、顏色、廠牌，並通報勤務中心確認上開資
    料無誤後，即逕行開單舉發」等語，國道公路警察局警員乙○○亦到庭具結證稱
    「我和王警員開車巡邏，看到車號六三九五自用小客車停在路肩，沒有打警示燈
    ，後方也沒有放故障標誌，所以我們就把巡邏車停到該車的前面，王警員先下車
    ，我從後視鏡看受處分人並未下車，繼續在車內講電話，我就下車告訴他依規定
    不可在路肩講行動電話，受處分人回答說『我講行動電話不行喔』，我向他要行
    照、駕照，他說『我為何要給你看』我本來有錄音，但發現錄音機沒電沒有錄到
    ，所以我返回巡邏車，拿我自己的相機、底片拍照，王警員繼續要求受處分人出
    示證件，但受處分人不予理會逕行將車開走，我們就依法逕行舉發」等語（均見
    本院九十一年十二月十八日訊問筆錄）。且依警員提供當日拍攝之照片四張顯示
    ，異議人坐於車內駕駛座繫著安全帶，右耳戴著耳機，異議人辯稱：將車暫停於
    路肩係因下車檢查輪胎，且係員警同意其將車駛離云云，實難採信。
五、原處分機關認為異議人所有之車輛違規停駛於路肩，屬於不遵管制之規定者，且
    未告知實際駕駛人姓名，而依道路交通管理處罰條例第三十三條第一項、第八十
    五條第三項規定（原處分漏引第八十五條第三項），裁處汽車所有人新臺幣三千
    元罰鍰，並記違規點數一點，核無違誤，異議人否認違規並非可採，其異議為無
    理由，應予駁回。至於異議人不服取締逃逸部分，異議人之否認雖無理由，但高
    速公路交通管制規則第九條第一項第十二款既就此設有特別規定，違者即應依道
    路交通管理處罰條例第三十三條第一項、第六十三條第一款、第八十五條第三項
    規定處罰，原處分機關認異議人係拒絕停車接受稽查而逃逸，而依道路交通管理
    處罰條例第六十條第一項規定裁罰，且未引用同法第八十五條第三項容有未洽，
    自應由本院將該部分撤銷，另依同法第三十三條第一項、第六十三條第一款諭知
    如主文第二項所示之處罰。
據上論斷，應依道路交通案件處理辦法第十九條、第二十條，裁定如主文
中      華      民      國      九十一    年    十二    月    三十一    日
                          臺灣士林地方法院交通法庭
                                      法  官  洪  慕  芳
右正本證明與原本無異。
如不服本裁定，應於送達後五日內，向本院提出抗告狀。
                                      書記官  田  汲  雷
中      華      民      國      九十二    年    一      月      六      日
